【裁判字號】    97,訴,391
【裁判日期】    970229
【裁判案由】    違反毒品危害防制條例
【裁判全文】
臺灣彰化地方法院刑事判決              97年度訴字第391 號
公  訴  人  臺灣彰化地方法院檢察署檢察官
被      告  甲○○
                    （另案在臺灣彰化監獄執行中）
上列被告因毒品危害防制條例案件，經檢察官提起公訴（96年度
毒偵字第5882號），本院依簡式審判程序判決如下：
    主    文
甲○○施用第一級毒品，累犯，處有期徒刑捌月；又施用第二級
毒品，累犯，處有期徒刑伍月。應執行有期徒刑壹年。
    事    實
一、甲○○前因施用第一級毒品案件，經本院於民國（下同）96
    年1 月3 日以95年度訴字第1818號判決判處有期徒刑7 月確
    定，經入監執行，及依中華民國96年罪犯減刑條例減刑後，
    於96年7 月16日執行完畢。又因施用毒品案件，經本院先、
    後以裁定送觀察、勒戒後，均認無繼續施用毒品傾向，而分
    別於87年6 月17日、88年1 月19日執行完畢釋放；再因施用
    毒品案件，經本院以裁定令入戒治處所執行強制戒治，而於
    90 年1月4 日執行完畢釋放；並於該次強制戒治執行完畢釋
    放後5 年內之92年4 月間，因施用第一級毒品案件，經本院
    於92年10月31日以92 年度訴字第802 號判決判處有期徒刑1
    年8 月確定。詎仍不思悛悔：
 （一）復基於施用第一級毒品海洛因之犯意，於96年9 月24日
       晚上11時30分許，在彰化縣鹿港鎮○○里○○巷路旁某
       處，以將海洛因摻水置入針筒內注射血管之方式，施用
       第一級毒品海洛因一次。嗣於96年9 月27日上午9 時40
       分許，因為列管毒品人口，至彰化縣警察局鹿港分局接
       受定期調驗，其於有偵查犯罪職權之機關或個人發覺其
       犯罪前，自動向現場之員警坦承前開施用第一級毒品海
       洛因之犯行而自首，且主動接受裁判，而經警採尿送驗
       後，結果呈海洛因代謝物嗎啡陽性反應。
 （二）另基於施用第二級毒品甲基安非他命之犯意，於96 年9
       月24日晚上11時30分餘許，在其當時位於彰化縣鹿港鎮
       東崎里東勢巷17號之居所，以將甲基安非他命置於玻璃
       瓶中、以火燒烤吸食煙霧之方式，施用第二級毒品甲基
       安非他命1 次。嗣於96年9 月27日上午9 時40分許，因
       為列管毒品人口，至彰化縣警察局鹿港分局接受定期調
       驗，並經警採集尿液送驗後，結果呈甲基安非他命陽性
       反應。
二、案經彰化縣警察局鹿港分局報請臺灣彰化地方法院檢察署檢
    察官偵查起訴。
    理    由
一、除被告所犯為死刑、無期徒刑、最輕本刑為3 年以上有期徒
    刑之罪或高等法院管轄第1 審案件者外，於前條第1 項程序
    進行中，被告先就被訴事實為有罪之陳述時，審判長得告知
    被告簡式審判程序之旨，並聽取當事人、代理人、辯護人及
    輔佐人之意見後，裁定進行簡式審判程序，刑事訴訟法第27
    3 條之1 第1 項、第284 條之1 分別定有明文。本件被告甲
    ○○所涉係死刑、無期徒刑、最輕本刑為3 年以上有期徒刑
    之罪或高等法院管轄第1 審案件以外之罪，並於本院行準備
    程序時就被訴事實為有罪之陳述，本院合議庭依前揭規定，
    經評議結果，裁定改由受命法官獨任行簡式審判程序，合先
    敘明。
二、上開事實，業據被告甲○○於警詢、本院準備程序及審理時
    坦承不諱（見彰化縣警察局鹿港分局鹿警分偵字第09600229
    08號刑案偵查卷第1-2 頁，本院97年度訴字第391 號卷第32
    、38、39 頁），且查：
（一）被告尿液經以氣相層析質譜儀（即ＧＣ／ＭＳ）方法檢驗
      結果，確均呈第一級毒品海洛因於人體代謝後之嗎啡、第
      二級毒品甲基安非他命之陽性反應，有彰化縣警察局鹿港
      分局委託檢驗尿液代號與真實姓名對照表、詮昕科技股份
      有限公司96年10月12日第6A040116號濫用藥物尿液檢驗報
      告各1 份附卷足證（見彰化縣警察局鹿港分局鹿警分偵字
      第0960022908號刑案偵查卷第3 、4 頁），是認被告自白
      核與事實相符。
（二）依鑑識實務，按海洛因施用入人體後水解還原成嗎啡，再
      循嗎啡之代謝方式排出體外，且吸食或施打煙毒者，經人
      體代謝作用於8 小時內，即有30％之量排出，24小時之後
      ，續有約剩餘量之90％再排出，72小時之後仍有剩餘微量
      排出，吸食或施打者個人體質不同，其排出時間亦會有差
      異；次按甲基安非他命經口服投與後，約70％於24小時內
      自尿液中排出，其尿液內甲基安非他命成分之檢出，與其
      投與甲基安非他命方式、投與量、個人體質、採尿時間、
      檢測儀器之精密有關，通常採尿液是否呈陽性反應，應以
      投與後24小時所採為宜，一般可驗出甲基安非他命成分之
      最長時間為1 日至5 日。是依上開說明，佐以被告前揭尿
      液檢驗報告，被告自白於前揭時間分別施用第一級毒品海
      洛因、第二級毒品甲基安非他命各1 次等語，足認被告自
      白核與事實相符，堪可採為論罪科刑之依據。
（三）按現行毒品危害防制條例就施用毒品者，僅於「初犯」及
      「5 年後再犯」2 種情形，有其追訴條件之限制，即須於
      初犯經觀察、勒戒或強制戒治釋放後，5 年內均無施用毒
      品之行為，始能認其前所實施之觀察、勒戒或強制戒治已
      足遮斷毒癮，而得於5 年後再犯時，再予適用初犯之規定
      ，重行觀察、勒戒等程序；倘5 年內已經再犯，被依法追
      訴處罰，縱其第3 次（或第3 次以上）施用毒品之時間在
      初犯釋放5 年以後，即與「5 年後再犯」之情形有別，且
      因已於「5 年內再犯」，顯見其再犯率甚高，原實施觀察
      、勒戒或強制戒治，已無法收其實效，而無5 年戒斷期之
      存在，自無再經觀察、勒戒及強制戒治之必要，應由檢察
      官逕行起訴（最高法院95年度第7 次刑事庭會議決定參照
      ）。再按倘於初犯施用毒品之罪經觀察、勒戒後，認無繼
      續施用毒品傾向而予釋放並為不起訴處分，雖於5 年內再
      犯第10條之罪，經觀察、勒戒後，認有繼續施用毒品之傾
      向，復經檢察官起訴並聲請強制戒治，形式上觀之，雖屬
      5 年內再犯，然實質上審究該次再犯，既已再經觀察、勒
      戒及強制戒治之治療程序，且於上開強制戒治執行完畢5
      年後，始再犯本件施用毒品之罪，自無不得適用前開規定
      之理；否則所有曾於92年7 月9 日修正毒品危害防制條例
      前，因初犯送觀察勒戒釋放後，5 年內再犯經觀察、勒戒
      或強制戒治執行程序者，無論其嗣後3 犯施用毒品之罪係
      在上開觀察、勒戒或強制戒治執行完畢多久以後，由於形
      式上業於初犯後5 年內再犯，將永無重行觀察、勒戒或強
      制戒治之機會（最高法院96年度臺非字第123 號判決意旨
      參照）。本件被告前因施用毒品案件，經本院先、後以裁
      定送觀察、勒戒後，均認無繼續施用毒品傾向，而分別於
      87 年6月17日、88年1 月19日執行完畢釋放；再因施用毒
      品案件，經本院以裁定令入戒治處所執行強制戒治，而於
      90 年1月4 日執行完畢釋放；並於該次強制戒治執行完畢
      釋放後5 年內之92年4 月間，因施用第一級毒品案件，經
      本院於92年10月31日以92年度訴字第802 號判決判處有期
      徒刑1 年8 月確定，此有臺灣高等法院被告前案紀錄表及
      臺灣彰化地方法院檢察署刑案資料查註紀錄表各1 份在卷
      可參。揆諸前開判決及決議意旨，因被告在前揭強制戒治
      執行完畢後之5 年內，業有施用第一級毒品之行為，是本
      次被告於96年間再次施用第一級、第二級毒品之犯行，即
      與5 年後再犯之情形有別，均應依法追訴、審理，且本案
      事證明確，應予依法論科。
三、核被告甲○○所為，係犯毒品危害防制條例第10條第1 項之
    施用第一級毒品罪，及同條第2 項之施用第二級毒品罪。其
    施用第一、二級毒品而持有之低度行為，各為施用第一、二
    級毒品之高度行為所吸收，均不另論罪。被告所犯上開2 罪
    間，犯意各別，行為殊異，應分論併罰。又被告前因施用第
    一級毒品案件，經本院於96年1 月3 日以95年度訴字第1818
    號判決判處有期徒刑7 月確定，經入監執行，及依中華民國
    96年罪犯減刑條例減刑後，於96年7 月16日執行完畢，此有
    臺灣高等法院被告前案紀錄表及臺灣彰化地方法院檢察署刑
    案資料查註紀錄表各1 份在卷可憑，其於受有期徒刑執行完
    畢後，5 年以內故意再犯本件有期徒刑以上之2 罪，均為累
    犯，應各依刑法第47條第1 項規定，加重其刑。另按刑法第
    62條所謂「發覺」，固非以有偵查犯罪職權之機關或人員確
    知其人犯罪無誤為必要，而於對其發生嫌疑時，即得謂為已
    發覺；但此項對犯人之嫌疑，仍須有確切之根據得為合理之
    可疑者，始足當之，若單純主觀上之懷疑，要不得謂已發生
    嫌疑（最高法院72年臺上字第641 號判例意旨參照）。本件
    有關被告涉犯施用第一級毒品海洛因之犯行，係因被告於96
    年9 月27日上午9 時40分許，至彰化縣警察局鹿港分局接受
    列管毒品人口之定期調驗，其於有偵查犯罪職權之機關或個
    人發覺其犯罪前，自動向現場之員警坦承前開施用第一級毒
    品海洛因之犯行而自首，且主動接受裁判，據被告於警詢中
    陳稱明確（見彰化縣警察局鹿港分局鹿警分偵字第09600229
    08號刑案偵查卷第1 頁），足徵被告確係在警員未發現有確
    切之根據得為合理之懷疑前，即主動供述其為本件施用第一
    級毒品海洛因部分之犯行，被告係對於未發覺之罪自首而接
    受裁判，爰依自首之規定，就其所犯之施用第一級毒品部分
    ，減輕其刑，並依法先加後減之。爰審酌被告之素行、動機
    、目的、手段、所生危害及其犯後態度等一切情狀，分別量
    處如主文所示之刑，並定其應執行之刑。末本件被告犯罪之
    時間均係在96年4 月24日以後，並不符合中華民國96年罪犯
    減刑條例所定之減刑要件，尚無依該條例規定予以減刑之餘
    地。
據上論斷，應依刑事訴訟法第273 條之1 第1 項、第299 條第 1
項前段，毒品危害防制條例第10條第1 項、第2 項，刑法第11條
前段、第47條第1 項、第62條前段、第51條第5 款，判決如主文
。
本案經檢察官莊佳瑋到庭執行職務。
中    華    民    國    97    年    2     月    29    日
                        刑事第三庭    法  官  林秉暉
以上正本證明與原本無異。
如不服本判決，應於判決送達後10日內，向本院提出上訴書狀，
上訴書狀應「敘述具體上訴理由」，並按他造當事人之人數附繕
本。「切勿逕送上級法院」。
中    華    民    國    97    年    3     月    4     日
                                      書記官  梁高賓
毒品危害防制條例第10條
施用第一級毒品者，處6月以上5年以下有期徒刑。
施用第二級毒品者，處3年以下有期徒刑。


司法院資訊處製作；財團法人民間司法改革基金會備份。
